【裁判字號】    90,上易,90
【裁判日期】    900829
【裁判案由】    損害賠償
【裁判全文】
臺灣高等法院高雄分院民事判決  九十年度上易字第九○號
      上  訴  人    己○○
                    戊○○
                    庚○○
      訴訟代理人    徐秀鋒
      被 上訴 人    丙○○
                    甲○○
                    丁○○
      訴訟代理人    乙○○
右當事人間損害賠償事件，上訴人對於中華民國九十年三月三十日台灣屏東地方法院
八十九年度訴字第一一六九號第一審判決提起上訴，本院判決如左：
      主      文
原判決關於命上訴人應連帶給付被上訴人各新台幣貳拾萬元本息部分及該部分假執行
之宣告，暨訴訟費用之裁判（確定部分除外），均廢棄。
右開廢棄部分，被上訴人在第一審之訴及假執行之聲請均駁回。
第一、二審訴訟費用（確定部分除外）由被上訴人負擔。
      事實及理由
一、本件被上訴人主張：上訴人之被繼承人徐英慈於八十七年十二月二日上午十一時
    許，酒後駕駛車牌號碼ＷＰ─一一○一號自用小客車，搭載伊母林田妹及訴外人
    徐禮春，沿屏東縣內埔鄉龍泉村往西向屏東市方向快速行駛，途經內埔鄉大新村
    之雙Ｓ型彎道時，未減速慢行，先以極快速度駛過第一彎道，復未注意車前尚有
    第二彎道，而於快速行駛未剎車之情形下，撞及路旁電線桿，致伊母林田妹受有
    頭部外傷合併腦挫傷、左側尺骨上端骨折及腦梗塞合併兩側股骨頸骨折、左尺骨
    鷹嘴突骨折、左橈骨折併胸部挫傷、左五、六肋骨骨折、後腹腔內出血等傷害，
    經路人報請內埔鄉龍泉消防隊送往屏東醫院再轉屏東市人愛綜合醫院救治無效，
    於同月五日死亡，致伊悲慟萬分，徐英慈應負過失致死之侵權行為損害賠償責任
    ，而徐英慈亦因傷重於同月八日死亡，上訴人均為徐英慈之繼承人，應繼承徐英
    慈所負侵權行為損害賠償債務。爰依民法第一百九十四條之規定，請求上訴人應
    賠償伊精神慰藉金各新台幣五十萬元及自起訴狀繕本送達翌日即八十九年十二月
    十五日起至清償日止，按年息百分之五計算之法定遲延利息等語。
二、上訴人則以：被上訴人雖指述本件車禍肇因於徐英慈有酒後駕車及未剎車之過失
    ，然徐英慈早晨並無飲酒習慣，肇事時徐英慈之酒精濃度亦非高，被上訴人片面
    臆測之詞，不足採信；且被上訴人已領取強制汽車責任保險金一百二十萬元，若
    伊仍不免賠償義務，該一百二十萬元應予扣除等語，資為抗辯。
三、原審對於被上訴人之請求，判決上訴人應連帶給付被上訴人各二十萬元及法定遲
    延利息，並駁回被上訴人其餘之訴，上訴人聲明不服，求為判決(一)原判決關於上
    訴人敗訴部分廢棄。(二)被上訴人在第一審之訴及假執行之聲請均駁回。被上訴人
    則聲明駁回上訴人之上訴。至原審判決被上訴人敗訴部分，未據聲明不服，已告
    確定。
四、兩造不爭執事項：
  (一)訴外人徐英慈於八十七年十二月二日上午十一時許駕駛車牌號碼ＷＰ─一一○一
    號自用小客車在上開路段彎道撞及路旁電線桿而肇事，致乘坐該車之被上訴人之
    母林田妹受有腦挫傷、腦梗塞合併兩側股骨頸骨折、左尺骨鷹嘴突骨折、左橈骨
    折、併胸部挫傷、左五、六肋骨骨折、後腹腔內出血等傷害，經送醫急救無效，
    於同月五日死亡，而徐英慈亦因傷重於該月八日死亡，上訴人庚○○為徐英慈之
    妻，上訴人己○○、戊○○為徐英慈之子女均係徐英慈之繼承人，有戶籍謄本、
    診斷證明書、相驗屍體證明書等件為證，復經原審調閱臺灣屏東地方法院檢察署
    八十七年度相字第八○八號卷宗核閱無誤。
  (二)被害人林田妹於八十七年十二月五日死亡時，其夫林錦華，其子女即被上訴人四
    人，均為其繼承人，嗣林錦華於八十九年十一月八日死亡，有戶籍謄本附卷可稽
    。
  (三)上開車輛於肇事前已投保強制汽車責任保險，林田妹因本件車禍死亡，已由明台
    產物保險股份有限公司賠償被上訴人及其父林錦華等人一百二十萬七千八百四十
    一元（其中一百二十萬元係死亡給付，其餘七千八百四十一元係林田妹生前就醫
    之傷害醫療給付），並由林錦華如數領迄。
四、本件兩造所爭之點為：(一)徐英慈是否應負侵權行為損害賠償責任？(二)上開強制汽
    車責任保險金一百二十萬元，應否自上訴人賠償金額內扣除？茲就本院判斷論述
    如后：
  (一)經查徐英慈肇事後受傷經送往邱綜合醫院急救時，徐英慈之酒精濃度數值為２５
    ５mg／dl等情，業經原審向邱綜合醫院函查屬實，有該院邱醫字第九○○二一號
    函附卷可稽。且依上開相驗案卷所附警製道路交通事故調查報告表顯示：徐英慈
    駕駛之自用小客車於肇事現場未留煞車痕，徐英慈及被害人林田妹均因本件車禍
    受重傷不治死亡，而當日天候晴，肇事道路為彎道，路面狀態乾燥並無缺陷，亦
    無障礙物，且視距良好等情狀，可知徐英慈飲酒後駕車行經彎道未注意車前狀況
    ，亦未減速慢行而撞及路旁電線桿致肇事，徐英慈應有過失甚明。且林田妹於本
    件車禍受創而傷重死亡，徐英慈之過失行為與林田妹之死亡結果間，有相當之因
    果關係，徐英慈之侵權行為責任，堪以認定。上訴人抗辯徐英慈未必有肇事責任
    云云，自無足採。
  (二)按因故意或過失不法侵害他人之權利者，負損害賠償責任。不法侵害他人致死者
    ，被害人之父、母、子、女及配偶，雖非財產上之損害，亦得請求賠償相當之金
    額。繼承人自繼承開始時，除本法另有規定外，承受被繼承人財產上一切權利、
    義務。民法第一百八十四條第一項前段、第一百九十四條及第一千一百四十八條
    前段分別定有明文。本件被上訴人主張徐英慈因過失致其母林田妹死亡，三日後
    徐英慈亦死亡，上訴人均係徐英慈之繼承人，既屬事實，則被上訴人因此受有精
    神上之痛苦，依上開規定，請求上訴人連帶賠償精神慰藉金，於法有據。本院審
    酌被害人之夫林錦華，於警訊時稱徐英慈與林田妹原係朋友關係（相驗卷五頁反
    面），及丙○○係專科畢業，為公務員，月薪六萬餘元；甲○○高中畢業，從事
    代書，並在其父遺留耕地種植檳榔約六百株，每年收益約十八萬元；丁○○高中
    畢業，業商，每月收入約四萬元；乙○○專科畢業，務農，有田地一筆，種植檳
    榔約五百株，每年收益約十五萬元，間種植蓮霧四十八株，年收入約四萬八千元
    ，合計每年收益十九萬八千元，而除被上訴人之父林錦華遺有一筆田地尚未辦理
    繼承登記及分割外，丙○○、甲○○及丁○○均無不動產。上訴人庚○○係高中
    畢業，去年曾任職工廠品管人員，每月收入一萬餘元，上訴人己○○係工專夜間
    部畢業，自軍中退伍後去年曾任送貨員工作，每月收入一萬六千元，上訴人戊○
    ○係高中畢業，曾從事美髮工作，每月收入三、四千元，惟目前上訴人均失業中
    ，資力不佳且均無不動產等一切情狀，認被上訴人得向上訴人請求非財產上之損
    害即慰藉金，應各以二十萬元為適當。
  (三)又按強制汽車責任保險人依強制汽車責任保險法規定給付之保險金，視為加害人
    之損害賠償金額之一部分，加害人受賠償請求時，得扣除之；及死亡給付之受益
    人為受害人之繼承人，強制汽車責任保險法第三十條、第十條分別定有明文。查
    徐英慈上開肇事車輛因投保汽車強制責任險，已由明台產物保險股份有限公司賠
    償被上訴人及其父林錦華等人一百二十萬七千八百四十一元，其中一百二十萬元
    為死亡保險給付，並由林錦華如數領迄，業據兩造陳明在卷。是被害人林田妹因
    本件車禍死亡，其配偶林錦華及其子女即被上訴人等五人即因繼承而受該一百二
    十萬元之死亡保險給付，依民法第一千一百四十四條第一款規定，該父子五人應
    繼分平均，各為五分之一，即均因繼承而各受有二十四萬元之保險給付，揆諸上
    開說明，被上訴人請求上訴人賠償時，均應扣除上開已給付而視為損害賠償之金
    額。上訴人此部分抗辯，於法有據，應可信採。且前揭關於保險金視為加害人之
    損害賠償金額之一部分，加害人受賠償請求時，得扣除之之規定，並未將屬非財
    產上之損害賠償部分予以排除，是以被上訴人主張其受領之強制汽車責任保險金
    與其請求非財產上損害賠償無涉，不應予扣除云云，並不足取。
五、綜上所述，被上訴人各得請求上訴人連帶賠償之非財產上損害為二十萬元，惟被
    上訴人既各受有二十四萬元之保險給付，該金額經扣除後，已無餘額，被上訴人
    自不得向上訴人請求賠償。從而，原審判命上訴人應連帶給付被上訴人各二十萬
    元，自有未洽，上訴意旨指摘原判決此部分不當，求予廢棄改判，為有理由，應
    由本院連同假執行宣告部分予以廢棄，並駁回被上訴人此部分在第一審之訴及假
    執行之聲請。本件事實已臻明確，兩造其他攻擊防禦方法及証據，於本件判決結
    果不生影響，毋庸一一詳述，附此敘明。
六、據上論結：本件上訴為有理由，依民事訴訟法第四百五十條、第七十八條、第八
    十五條第一項前段，判決如主文。
中    華    民    國         九十       年      八      月    二十九    日
                                      臺灣高等法院高雄分院民事第三庭
~B1審判長法官  張國彬
~B2法      官  鄭月霞
~B3法      官  徐文祥
右為正本係照原本作成。
不得上訴。
中    華    民    國         九十       年      八      月    三十一    日
~B法院書記官  黃一秋
                                                                        Ｈ


司法院資訊處製作；財團法人民間司法改革基金會備份。
